【裁判字號】    98,重訴,207
【裁判日期】    990524
【裁判案由】    確認債權存在
【裁判全文】
臺灣高雄地方法院民事判決             98年度重訴字第207號
原      告  行政院國軍退除役官兵輔導委員會台北榮民技術勞
            務中心
法定代理人  甲○○
訴訟代理人  鄧國璽律師
被      告  台灣電力股份有限公司輸變電工程處南區施工處
法定代理人  乙○○
訴訟代理人  何俊墩律師
上列當事人間確認債權存在事件，經本院於民國99年5 月10日言
詞辯論終結，判決如下：
    主      文
確認訴外人桃園公司對被告有新台幣玖佰零貳萬仟伍佰玖拾貳
元之工程款債權存在。
訴訟費用由被告負擔。
    事實及理由
一、原告主張：訴外人桃園營造有限公司（下稱桃園公司）因向
    伊承攬M —BS新建工案，簽發票面金額新台幣（下同）9,0
    23,592元之本票予伊，經伊於民國97年5 月27日向臺灣桃園
    地方法院聲發本票裁定並據以強制執行後，嗣經本院於97年
    12月11日以雄院高97司執助天字第2261號扣押命令（下稱系
    爭執行命令），就桃園公司對被告承攬瀰力～南屏161KV 線
    （廣東路）地下電纜管路工程（下稱系爭工程）之工程債權
    （含尚未支付之工程款、估驗款、押標金、保留款、履約保
    證金、保固金），於9,023,592 元本息範圍內禁止收取。詎
    被告以桃園公司就系爭工程已逾期且尚未完工，其逾期罰款
    、工程保固款及往後驗收工程瑕疵補修款等，將依雙方契約
    於工程款內扣抵，系爭工程款數額需俟完工結算確定後始能
    提出為由聲明異議，惟承攬人之承攬報酬債權於承攬契約成
    立時即已發生，僅須待工作交付或完成時始得要求定作人清
    償，此給付上之條件對於該債權是否得為執行標的並無影響
    ，而桃園公司所施作之系爭工程雖尚未完工驗收，但桃園公
    司已取得請領工程款之請求條件，系爭工程所生之估驗款及
    保留款為已存在發生之債權，至於系爭工程將來是否有未盡
    完繕而有扣除修補費用之事，與是否得予以扣押無關。伊之
    私法上地位因被告之異議受有侵害之危險，爰依強制執行法
    第120 條第2 項之規定，提起本件訴訟，並聲明：確認桃園
    公司對被告有9,023, 592元之工程款債權存在。
二、被告則以：桃園公司截至98年1 月7 日止就系爭工程之施工
    進度已落後約30% ，且桃園公司就系爭工程中佔權重比率較
    大之潛盾施工項目仍未開始施作，桃園公司目前得請領之估
    驗款數額甚少，加以桃園公司嚴重逾期違約，被告就系爭工
    程款本得依約予以扣款，況若桃園公司未能如期完工驗收，
    伊亦得依法終止合約，伊實無積欠桃園公司應付未付工程款
    情事等語，資為抗辯，並聲明：原告之訴駁回。
三、兩造不爭執之事項：
   (一)原告前執桃園公司所簽發票面金額為9,023,592 元之本票
     聲請裁定准予強制執行，經臺灣桃園地方法院以97年度司
     票字第3827號民事裁定准許後，原告即據此聲請強制執行
     ，經本院以97年度司執助字第2261號強制執行事件受理在
     案，並於97年12月11日核發扣押命令，禁止桃園公司收取
     就系爭工程對被告取得之工程款債權。
   (二)系爭工程預定完工日期為97年12月29日，桃園公司截至98
     年1 月7 日止施工進度落後，被告分別於97年12月31日及
     98年1 月10日發函桃園公司催告儘速履約，有被告D 南區
     字第0971200934號、第0980100240號函為證（見本院卷第
     77 、78 頁）。
   (三)被告曾於97年11月6 日給付桃園公司第一次工程部分款21
     0 萬元（含稅），有第一次工程部分款核付書為證（見本
     院卷第76頁）。
四、本件之爭點：桃園公司對被告有無系爭工程債權存在？如有
    ，數額為若干？
    查原告前執桃園公司所簽發票面金額為9,023,592 元之本票
    聲請裁定准予強制執行，經臺灣桃園地方法院以97年度司票
    字第3827號民事裁定准許後，原告即據此聲請強制執行，經
    本院以97年度司執助字第2261號強制執行事件受理在案，並
    於97年12月11日核發扣押命令，禁止桃園公司收取就系爭工
    程對被告取得之工程款債權，已如前述，惟被告以桃園公司
    尚未履約完畢，得自應給付予桃園公司工程款內扣抵逾期罰
    款、工程保固款及瑕疵修補款項，故桃園公司應收工程款之
    金額需俟完工結算始得確定，並具狀聲明異議，否認桃園公
    司系爭工程款債權存在，此有本院97年度司執助字第2261號
    執行卷宗影本另卷可憑，而桃園公司對被告確有9,023,592
    元之系爭工程款債權存在乙節，亦經被告嗣後彙算得出而當
    庭自認（見本院卷第154 頁），是桃園公司對被告確有9,02
    3,592 元之工程款債權存在，足堪認定。又被告迄本院言詞
    辯論終結時，仍未撤回異議之聲明，若認本件原告對被告並
    無確認利益，而為原告敗訴之判決，縱於判決理由欄敘明被
    告不否認桃園公司對其有9,023,592 元之系爭工程款債權，
    系爭執行命令仍乏可憑以處理之明確依據，甚而日後被告尚
    得依法聲請撤銷系爭執行命令，是本件原告在私法上地位有
    受侵害之危險，自應以本件確認判決除去該危險，而有即受
    確認判決之法律上利益，附此敘明。
五、綜上所述，本件桃園公司對被告確有9,023,592 元之系爭工
    程款債權存在，從而，原告依強制執行法第120 條第2 項之
    規定，請求確認桃園公司對被告有9,023, 592元之工程款債
    權存在，洵屬正當，應予准許。
六、結論：原告之訴為有理由，依民事訴訟法第78條，判決如主
    文。
中    華    民    國    99    年    5     月    24    日
                    民事鳳山分庭法  官  何悅芳
正本係照原本作成。
如不服本判決，應於送達後20日內，向本院提出上訴狀並表明上
訴理由，如於本判決宣示後送達前提起上訴者，應於判決送達後
10日內補提上訴理由書（須附繕本）。
中    華    民    國    99    年    5     月    24    日
                                書記官  陳俐嫺

司法院資訊處製作；財團法人民間司法改革基金會備份。
